【裁判字號】    89,聲再,22
【裁判日期】    890128
【裁判案由】    妨害自由聲請再審
【裁判全文】
臺灣高等法院臺中分院刑事裁定                    八十九年度聲再字第二二號
    再審聲請人
    即受判決人  甲○○
右列聲請人因妨害自由案件，對於本院八十八年度上訴字第二二○一號中華民國八十
八年十二月十五日確定判決（臺灣台中地方法院八十八年度訴字第一○九五號；臺灣
台中地方法院檢察署八十八年度偵字第一○二三、二○一八、五三七○號），聲請再
審，本院裁定如左：
      主  文
再審之聲請駁回。
      理  由
一、聲請意旨略稱：再審聲請人即本案被告甲○○（下稱聲請人）於本案案發後，立
    即在案發現場委託同案被告夏從轍以其行動電話（000000000號）打到
    協和派出所（000000000號），向警方自首報案，此由夏從轍在第一審
    於八十八年六月二十九日庭訊時表示：「報案是用我的大哥大去打的」等語，暨
    上開行動電話通聯紀錄可稽，是聲請人於追訴機關發覺犯罪前，既已託人向警方
    申告自己所犯之傷害罪，並留在現場等候警方到來，顯有自動接受裁判之意思，
    已核合自首之件，依法應減輕其刑。又原確定判決於理由中論述「然按被告二人
    僅因些許債務糾紛，即當街動手傷害被害人，所為嚴重破壞社會安寧秩序，如未
    對被告二人處以相當刑責，無異助長當前社會暴戾風氣，且被告二人所為並致被
    害人陳清富受傷非輕，被告二人迄今仍未向被害人陳清富賠償取得其諒解，足見
    被告二人未能對自己之行為負責，犯後並無悔意等一切情狀，被告二人指稱原審
    量刑過重一節，並無理由，其等上訴應予駁回。」，然聲請人及夏從轍為合夥經
    營ＫＴＶ，於八十六年六月二十五日以夏從轍之妻賴惠姿之名義，向被害人陳清
    富承租房屋，做為營業使用，待裝潢完畢，並花費鉅額廣告費用之後，該房屋竟
    於八十六年八月二十五日經台中市政府工務局通知係違建，應立即執行拆除，致
    使該屋已不能依約作為ＫＴＶ營業使用而生糾紛，案經台灣台中地方法院八十六
    年度訴字第二六○九號民事判決，陳清富應返還賴惠姿新台幣（下同）九十一萬
    一千五百三十元及利息確定。陳清富所欠之債務，對家無恆產之聲請人而言，絕
    非「些許債務糾紛」。且在上開民事判決確定後，陳清富即刻意躲避，居無定所
    ，好不容易於案發當日巧遇陳清富，在聲請人等追問下，陳清富表示只願意還一
    個月的押金即十萬元，金額與民事判決相差八十萬元，聲請人等眼看投資血本無
    歸，陳清富又無解誠意，激忿之餘，一時不能自己，始忍無可忍出手傷害陳清富
    ，雖不值得鼓勵，亦屬情有可原。原確定判決就上開足以影響判決之重要證據漏
    未審酌，依自首規定，減輕聲請人之刑，又依刑法第五十七條規定，具體審酌聲
    請人「犯罪時所受刺激」及「犯罪之動機」等情，遽下判決有期徒刑一年，量刑
    顯失其平，為此聲請准予再審等語。
二、按不得上訴於第三審法院之案件，其經第二審確定之有罪判決，如就足生影響於
    判決之重要證據漏未審酌，得為受判決人之利益聲請再審，固為刑事訴訟法第四
    百二十一條。然上開刑事訴訟法第四百二十一條所指「漏未審酌」，係指第二審
    判決前已發現提出之證據，未予審酌而言，如所提出之證據，原審判決，因證據
    取捨，未予採信，尚難認為係對已提出之證據漏未審酌。又所謂未審酌之證據，
    須足以據以認定受判決人應受無罪或免訴，或輕於原審所認定之罪名，始可據以
    提起再審之聲請。經查：(一)、聲請人所出共犯夏從轍於原審法院之訊問筆錄，供
    陳「報案是用我的大哥大去打的」等語，惟據夏從轍所供內容，無從得知是否就
    聲請人所涉犯罪，向司法偵查機關表明願受裁判之意旨；亦無從查知夏從轍係為
    自己而報案，或受聲請人委託為聲請人之犯罪而報案，是不能據共犯夏從轍上述
    所供，即得認為聲請人有合於刑法第六十二條自首要件應予減輕其刑之情形。(二)
    、原審法院八十八年訴字第一○九五號判決以「爰審酌被告二人犯罪之動機、目
    的、手段、對告訴人所生損害程度及犯罪後之態度雖坦認犯行，然事後未主動積
    極與告訴人達成和解等一切情狀」，量處聲請人有期徒刑一年之刑；本院原確定
    判決以「然按被告二人僅因些許債務糾紛，即當街動手傷害被害人，所為嚴重破
    壞社會安寧秩序，如未對被告二人處以相當刑責，無異助長當前社會暴戾風氣，
    且被告二人所為並致被害人陳清富受傷非輕，被告二人迄今仍未向被害人陳清富
    賠償取得其諒解，足見被告二人未能對自己之行為負責，犯後並無悔意等一切情
    狀，被告二人指稱原審量刑過重一節，並無理由」，而駁回聲請人之上訴，就量
    刑部分，已審酌刑法第五十七條各款情節，而為量刑輕重之標準，聲請人徒以向
被害人索討債務金額之多寡，指摘原確定判決未審酌聲請人「犯罪時所受刺激」
    及「犯罪之動機」等情，遽下判決有期徒刑一年，量刑顯失其平云云，亦核無可
    採。本件聲請人所舉聲請再審之理由，核與上引法條所定並不符合，應認為無再
    審理由，應以裁定駁回其聲請。
三、依刑事訴訟法第四百三十四條第一項，裁定如主文。
中      華      民      國    八十九    年      一      月    二十八    日
                                  臺灣高等法院臺中分院刑事第七庭
                                        審判長法  官  劉  連  星
                                              法  官  林  秋  華
                                              法  官  江  錫  麟
右正本證明與原本無異。
不得抗告。
                                              書記官  謝  雅  惠
中      華      民      國    八十九     年      一       月   三十一   日
                                                                        Ｆ


司法院資訊處製作；財團法人民間司法改革基金會備份。
